【裁判字號】    99,中簡上,199
【裁判日期】    990430
【裁判案由】    詐欺
【裁判全文】
臺灣臺中地方法院刑事判決           99年度中簡上字第199號
上  訴  人  甲○○
即  被  告
上列上訴人即被告因詐欺案件，不服本院臺中簡易庭99年度中簡
字第108號中華民國 99年1月8日第一審簡易判決（聲請案號：臺
灣臺中地方法院檢察署 98年度撤緩偵字第427號），提起上訴，
本院管轄之第二審合議庭判決如下：
    主    文
上訴駁回。
    犯罪事實
一、甲○○前因竊盜案件，經本院以 93年度中簡字第121號判處
    有期徒刑6月確定，於民國97年1月23日易科罰金執行完畢，
    竟仍不知悔悟，其可預見一般人取得他人存摺之目的在於取
    得贓款及掩飾犯行不易遭人追查，對於提供帳戶雖無引發他
    人萌生犯罪之確信，但仍以縱若有人持以犯罪亦無違反其本
    意之幫助犯意，於97年10月13日15時許，在臺中市○○路國
    泰世華商業銀行臺中分行前（聲請簡易判決處刑書誤載為臺
    中市○○街43號住處），將其掛失後補發之國泰世華商業銀
    行臺中分行帳號000-000000000000號帳戶（含存摺、印章及
    密碼），交付予賴昭賓（現改名為丙○○，以下仍稱賴昭賓
    ，業經本院另案判決確定），委託賴昭賓持前開存摺、印章
    、密碼前往臺中市○○路親親來來戲院前，以新臺幣（下同
    ）5000元之價格售予真實姓名、年籍不詳之成年男子，再由
    該名男子將甲○○前開銀行帳戶交予詐欺集團使用，供作該
    集團指定匯款之帳戶，以此方式幫助該詐欺集團詐騙財物（
    上開出賣存摺之事實，刑事簡易判決及聲請簡易判決處刑書
    漏未記載，茲由本院補充之）。嗣該詐欺集團成員於同年月
    15 日上午9時許打電話給丁○○，自稱係臺灣臺北地方法院
    法官，詐稱因丁○○之個人帳戶遭冒用，為免刑責，需將其
    帳戶餘額轉至指定金融帳戶，致丁○○陷於錯誤，於同日至
    臺中縣霧峰鄉農會，依詐欺集團指示匯款 9萬5000元至甲○
    ○上開金融帳戶。幸丁○○發覺有異，隨即向警方報案，該
    筆匯款乃凍結在國泰世華商業銀行，而未匯入甲○○前開金
    融帳戶內，詐欺集團始未得逞。
二、案經臺中市警察局第一分局報請臺灣臺中地方法院檢察署檢
    察官偵查後聲請簡易判決處刑。
    理  由
一、按被告以外之人於審判外之言詞或書面陳述，除法律有規定
    者外，不得作為證據；又被告以外之人於審判外之陳述，雖
    不符合刑事訴訟法第159條之1至第159條之4之規定，但經當
    事人於審判程序同意作為證據，法院審酌該言詞陳述或書面
    陳述作成時之情況，認為適當者，亦得為證據。當事人、代
    理人或辯護人於法院調查證據時，知有第159條第1項不得為
    證據之情形，而未於言詞辯論終結前聲明異議者，視為有前
    項之同意，刑事訴訟法第159條第1項及第159條之5分別定有
    明文。立法意旨在於傳聞證據未經當事人之反對詰問予以核
    實，原則上先予排除。惟若當事人已放棄反對詰問權，於審
    判程序中表明同意該等傳聞證據可作為證據；或於言詞辯論
    終結前未聲明異議，基於尊重當事人對傳聞證據之處分權，
    及證據資料愈豐富，愈有助於真實發見之理念，且強化言詞
    辯論主義，使訴訟程序得以順暢進行，上開傳聞證據亦均具
    有證據能力。本案下列所引用被告以外之人於審判外之言詞
    及書面陳述，於本院審理時予以提示並告以要旨，各經檢察
    官及被告表示意見，當事人已知上開陳述乃傳聞證據，均未
    於言詞辯論終結前對該等陳述內容異議，本院審酌上開陳述
    作成時，並無人情施壓或干擾，亦無不當取供之情形，認為
    以之作為本案之證據亦屬適當，是本案下列所引用被告以外
    之人於審判外之言詞及書面陳述，自均具有證據能力，合先
    敘明。
二、訊據上訴人即被告甲○○（下稱被告）矢口否認其有幫助詐
    欺犯行，於本院準備程序辯稱：賴昭賓離家出走，伊好心讓
    他居住，沒想到他趁伊不注意時拿走伊存摺，後來還誣賴伊
    云云，於本院審理時則辯稱：賴昭賓說他有一個朋友的錢要
    匯進來，叫伊帳戶借給他使用，伊於97年10月13日跟賴昭賓
    一起去辦理存摺掛失及印鑑變更，辦完後伊就把新存摺交給
    賴昭賓，伊沒有賣帳戶，也沒有拿到5000元，亦沒有幫助詐
    欺的意思云云。經查：
  (一)被害人丁○○因遭詐欺集團詐騙，而於上開時間依詐欺集團
    指示匯款 9萬5000元至被告上開金融帳戶，嗣被害人發覺有
    異而向警方報案，該筆匯款乃凍結在國泰世華商業銀行，而
    未匯入被告前開金融帳戶內等情，業經證人即被害人丁○○
    於警詢中證述綦詳，並有霧峰鄉農會跨行匯款回條聯、國泰
    世華商業銀行臺中分行帳號 000000000000000號活期存款帳
    戶開戶資料及交易明細表、臺中縣霧峰鄉農會 98年2月12日
    霧農信字第0981400048號函各乙份在卷可參，堪認被告上開
    帳戶確遭詐騙集團使用於詐欺取財無訛。
  (二)證人賴昭賓於本院審理時到庭證稱：被告於97年10月13日叫
    伊陪他去世華銀行辦理存摺遺失、變更印鑑事宜，重新補發
    存摺及變更印鑑後，被告就把他的存摺、印章、密碼單交給
    伊，叫伊拿去親親來來戲院交給一個人，伊到那邊就有人過
    來跟伊講話，伊交給對方存摺等物，對方就拿5000元給伊，
    伊才知道是賣帳戶。被告當時去監理所辦理摩托車改名字，
    伊就拿5000元到監理所交給被告。因被告曾經提供伊住處居
    住，有時也會買東西請伊吃，所以伊才幫他做這件事。被告
    後來有來找伊，說如果檢察官問伊的話，要伊說是跟被告借
    存摺，但事實是如伊剛才所述等語。核與被告於偵查時自承
    ：伊之前有幫助詐欺前科，知道交帳戶給別人，別人會做不
    法使用，伊於97年10月13日和賴昭賓一起去世華銀行辦理掛
    失印鑑及存摺，後來賴昭賓在銀行門口拿走伊新存摺、印章
    、密碼，伊知道會被拿去不法使用，本件伊承認幫助詐欺犯
    行等語大致相符，並經調閱本院98年度易字第2469號被告賴
    昭賓詐欺案卷查核無誤。是被告確實將前開存摺、印章、密
    碼交付賴昭賓，委託賴昭賓轉交予年籍不詳之成年男子，並
    取得代價無誤。是被告上訴本院辯以上詞，不僅前後不一，
    且與其於偵查時之自白及證人賴昭賓之證述不符，顯係事後
    卸責之詞，委不足採。
  (三)按刑法之故意，分為確定故意與不確定故意，不確定故意係
    指行為人對於構成犯罪事實，預見其發生而其發生並不違背
    其本意，刑法第 13條第2項定有明文。邇來詐欺集團使用他
    人之帳戶，作為指示被害人匯款工具之犯罪類型層出不窮，
    並廣經媒體披載，衡情一般人對於該欲索取他人帳戶使用之
    人，是否作為合法使用，自應產生高度懷疑，被告對此自難
    諉稱不知。且被告於91年間，亦因販賣帳戶予詐欺集團，而
    被判處幫助詐欺取財罪，有本院92年度易字第1269號刑事判
    決1 份在卷可稽。本件被告委託賴昭賓將帳戶存摺、印章、
    密碼交付予年籍不詳之人，並取得相當代價，則被告同意提
    供帳戶，並於沒有確信該帳戶不至遭利用為犯罪之情形下，
    仍放任其使用，難認被告對此犯罪結果毫無預見，亦即被告
    對該帳戶若供對方作為詐欺犯罪匯款之用，並不違背其本意
    。故被告辯稱：伊沒有幫助犯罪的故意云云，顯係飾卸之詞
    ，不足採信。本件事證明確，被告犯行堪予認定。
三、按刑法上之幫助犯，係對於犯罪與正犯有共同之認識，而以
    幫助之意思，對於正犯資以助力，而未參與實施犯罪之行為
    者而言（最高法院88年度臺上字第1270號判決意旨可供參照
    。是以，如未參與實施犯罪構成要件之行為，且係出於幫助
    之意思提供助力，即屬幫助犯，而非共同正犯。本案被告將
    前揭銀行帳戶存摺、印章、密碼，委託賴昭賓交予真實姓名
    、年籍不詳之人士作為詐欺取財使用，雖該詐騙集團成員基
    於詐欺取財之犯意，向被害人丁○○詐取財物，並以被告所
    提供之銀行帳戶供作指定匯款之帳戶，規避檢警機關之追緝
    ，以遂行其詐欺取財之犯行，然被告單純提供帳戶供人使用
    之行為，並非向被害人施以欺罔之詐術行為，且亦無證據證
    明被告有參與詐欺取財犯行之構成要件行為，是被告提供帳
    戶存摺、印章及密碼供人使用之行為，對於該詐欺集團成員
    遂行詐欺取財未遂犯行，資以助力，揆諸上開說明，被告所
    為，係犯刑法第30條第1項前段、第339條第3項、第1項之幫
    助詐欺取財未遂罪。查被告前因竊盜案件，經本院以93年度
    中簡字第121號判處有期徒刑6月確定，於 97年1月23日易科
    罰金執行完畢，有臺灣臺中地方法院檢察署刑案資料查註紀
    錄表及臺灣高等法院被告前案紀錄表各乙份在卷足憑，被告
    受有期徒刑執行完畢後， 5年以內故意再犯本件有期徒刑以
    上之罪，為累犯，應依刑法第 47條第1項之規定，加重其刑
    。又被告幫助他人犯罪，為幫助犯，依刑法第 30條第2項之
    規定減輕其刑。另被告幫助之正犯已著手於詐欺行為之實行
    而不遂，為未遂犯，被告為未遂犯之幫助犯，亦得依刑法第
    25條第 2項之規定，按既遂犯之刑減輕之。本件被告刑之加
    重及減輕，應先加後遞減之。
四、原審簡易判決認被告犯上述之罪，適用刑法第339條第3項、
    第1項、第30條第1項前段、第2項、第25條第2項（原審簡易
    判決漏載，茲補充之）、第47條第1項、第41條第1項前段，
    刑法施行法第 1條之1第1項等規定，並審酌被告任意將銀行
    帳戶交予他人使用，不顧該帳戶可能遭他人用以作為犯罪工
    具，逃避犯罪之查緝，嚴重破壞社會治安及有礙金融秩序，
    助長犯罪歪風，並增加追緝犯罪之困難，惟被害人因即時發
    覺有異，隨向警方報案，致該詐騙集團並未得逞等一切情狀
    ，量處被告拘役40日，並諭知易科罰金之折算標準。經核原
    審認事用法並無不當，量刑亦稱妥適，被告上訴意旨以上開
    辯詞否認犯行，並無理由，應予駁回。
據上論斷，應依刑事訴訟法第455條之1第1項、第3項、第 368條
，判決如主文。
本案經檢察官乙○○到庭執行職務。
中    華    民    國    99    年    4     月    30    日
               刑事第五庭  審判長法  官  張靜琪
                                 法  官  莊嘉蕙
                                 法  官  林慶郎
上為正本係照原本作成
不得上訴
                                 書記官  王嘉麒
中    華    民    國    99    年    4     月    30    日
附錄論罪科刑法條全文
刑法第339條第1項
意圖為自己或第三人不法之所有，以詐術使人將本人或第三人之
物交付者，處5年以下有期徒刑、拘役或科或併科1千元以下罰金
。
以前項方法得財產上不法之利益或使第三人得之者，亦同。
前二項之未遂犯罰之。

司法院資訊處製作；財團法人民間司法改革基金會備份。
